臺灣臺南地方法院刑事判決　　　　　　 92年度交訴字第187號
公　訴　人　臺灣台南地方法院檢察署檢察官
被　　　告　丙○○　男　51歲.
選任辯護人　洪茂松律師
　　　　　　林樹根律師
　　　　　　邱麗妃律師
上列被告因過失致死案件，經檢察官提起公訴（九十二年度偵字
第六二三八號），本院判決如下：
    主  文
丙○○無罪。
    理  由
一、公訴意旨略以：被告丙○○係興南客運股份有限公司之大客
    車司機，平日即以駕駛大客車為業，為從事業務之人。於民
    國九十二年三月二十八日上午八時二十分許，駕駛車牌號碼
    ＦＵ—五八三號營業大客車，沿台南市○○路○段快車道，
    由南往北方向行駛，途經該路段二九０號前，當時天候、路
    況良好，其原應注意汽車行駛時，駕駛人應注意車前狀況；
    於汽車交會車相互之間隔不得少於半公尺；在雙向二車道行
    駛時，均應在遵行車道內行駛，而依當時情形又無不能注意
    之情事，竟疏於注意車前狀況，又未於交會車之際保持安全
    距離，且於行經上開劃有分向限制線路段，竟貿然壓線行駛
    ，適同一時、地，汪寶山騎乘車牌號碼ＬＣＨ—九六七號重
    型機車，於行經上開劃有分向限制線路段，竟未注意車前狀
    況，會車亦未保持安全距離，貿然駛入來車之車道內，失控
    與被告丙○○所駕駛之上開大客車自對向相撞，致汪寶山受
    有顱顏損傷及顱內出血等傷害，經送醫救治後仍不治死亡，
    因認被告丙○○涉犯刑法第二百七十六條第二項之業務過失
    致死罪嫌云云。
二、按犯罪事實應依證據認定之，無證據不得認定犯罪事實；又
    不能證明被告犯罪者，應諭知無罪之判泱，刑事訴訟法第一
    百五十四條第二項、第三百零一條第一項分別定有明文。另
    按事實之認定，應憑證據，如未能發現相當證據，或證據不
    足以證明，自不能以推測或擬制之方法，為裁判基礎；且認
    定事實所憑之證據，其為訴訟上之證明，須達於通常一般之
    人均不致有所懷疑而得確信者，始得據為有罪之認定，倘其
    證明尚未達到此一程度，而有合理懷疑存在時，尚難為有罪
    之認定基礎；苟積極之證據不足以為被告事實之認定，即應
    為被告有利之認定，更不必有何有利之證據，最高法院三十
    年上字第八一六號、四十年台上字第八六號判例、七十六年
    台上字第四九八六號判例，分別著有明文，可供參酌。又按
    刑法上之過失犯，應以行為人對於構成犯罪之事實，按其情
    節應注意並能注意而不注意者，始能成立，刑法第十四條第
    一項亦定有明文。易言之，如行為人已盡其注意義務或無從
    注意，而不免於發生法益受害情形，仍不應令負過失責任。
三、公訴意旨認被告涉有於上揭時、地駕車撞擊被害人汪寶山致
    其死亡之犯行，無非係以上揭事實業據告訴人甲○○於警、
    偵訊指述歷歷，復有道路交通事故現場圖、報告表及車損、
    屍體、現場照片三十四幀在卷可稽，此外，並有相驗屍體證
    明書、勘驗筆錄及驗斷書附卷可按，而被告之過失責任，亦
    經台灣省台南區車輛行車事故鑑定委員會及台灣省車輛行車
    事故覆議鑑定委員會鑑定在案為其主要論據。訊據被告固坦
    承其為興南客運股份有限公司之大客車司機，且於上揭時、
    地曾駕駛車牌號碼ＦＵ—五八三號營業大客車與汪寶山所騎
    乘之車牌號碼ＬＣＨ—九六七號重型機車發生碰撞，並致汪
    寶山傷重死亡之事實，惟堅決否認有何業務過失致死犯行，
    辯稱：伊駕駛大客車沿台南市○○路○段快車道，由南往北
    方向正常行駛，而被害人汪寶山突然騎乘機車侵入伊所行駛
    之車道，致伊避煞不及，兩車因而發生碰撞，本件車禍之發
    生伊並無過失等語。辯護人並以：汪寶山騎乘機車自對向車
    道闖入被告所行駛之車道，此一「突發」狀況，任何人均無
    法預見，亦無從預作閃避之準備；且本件被告並未壓分向限
    制線行駛，縱使被告有壓分向限制線行駛之情形，亦與本件
    車禍之發生無因果關係等語，資為辯護。
四、 經查：
（一）本件被害人汪寶山於右述時、地遭被告所駕駛之大客車撞
      擊，因顱顏損傷及顱內出血死亡等情，業據被告自承不諱
      ，且有道路交通事故現場圖、報告表及現場、車損、屍體
      照片三十四幀附卷可稽，復經台灣台南地方法院檢察署檢
      察官督同檢驗員勘驗屬實，並製有勘驗筆錄、相驗屍體證
      明書及驗斷書在卷可證。足見被害人汪寶山確係遭被告所
      駕駛之大客車撞擊死亡無訛。
（二）其次，本件車禍發生後，被告所駕駛之前開大客車略斜停
      放於台南市○○路○段由南往北方向之快車道上，車頭略
      朝東北方，車尾略朝西南方，大客車之左後輪則壓在分向
      限制線中靠近南往北車道之黃線上及兩道黃線中間部分，
      此有道路交通事故現場蒐證照片編號一、三、四號照片附
      於台灣台南地方法院檢察署九十二年度相字第四一四號相
      驗卷宗第十五頁可按，並經證人即繪製現場圖之台南市警
      察局交通隊警員丁○○到庭證述明確（詳本院九十三年七
      月一日審判筆錄），是被告駕駛前開大客車有壓線行駛之
      事實，應無疑義，被告辯稱其並未壓線行駛云云，尚非可
      採。
（三）再者，本件車禍於台南市○○路○段南往北方向快車道上
      遺留有被告所駕駛之大客車與被害人所騎乘之機車撞擊後
      之散落物，包括大客車保險桿及機車之掉落物，另於快車
      道靠近慢車道分隔線附近則遺留有機車前車輪蓋（詳前開
      相驗卷第十二頁之道路交通事故現場圖及第十五頁至第十
      八頁照片），又本件車禍發生後被害人所騎乘之機車係左
      倒於安和路一段由北往南方向快車道上，車頭略朝東南方
      ，車尾略朝東北方，而自安和路一段由南往北方向快車道
      靠近分向限制線之黃線附近延伸至西北北方向，則遺留有
      數條走向大致平行、長短不一、長約五‧四公尺之刮地痕
      ，被害人所騎乘之機車則停止於安和路一段由北往南方向
      快車道上刮地痕終點處，此由前開相驗卷第十二頁現場圖
      及第十六頁背面、第十七頁照片即可明顯看出，顯見該刮
      地痕係由被告行向之安和路一段由南往北方向快車道靠近
      分向限制線附近開始形成，足徵本件車禍發生時，二車之
      碰撞地點應在安和路一段由南往北方向之快車道靠近分向
      限制線附近，而非前開相驗卷第十五頁至第十九頁大客車
      停止處。嗣因二車撞擊後，因撞擊產生之反作用力導致被
      害人所騎乘之機車倒地反彈，而於安和路一段南往北及北
      往南方向快車道上遺留有長約五‧四公尺之刮地痕。從而
      ，被害人所騎乘之機車於撞擊前，確實逆向侵入被告所駕
      駛大客車行向之安和路一段由南往北方向快車道無誤。公
      訴意旨認被害人係侵入被告所行駛之車道內而與被告所駕
      駛之大客車撞擊乙節，洵屬有據。
（四）又如前所述，被害人固為被告所駕駛之大客車撞擊致死，
      惟被告是否因此即應負過失之責？亦即被告對於該結果之
      發生有無防止之能力，是否應注意，並能注意，而疏未注
      意？公訴意旨固認被告未注意車前狀況，於汽車交會車之
      際，未保持安全距離及有壓線行駛之情形，以致被告見被
      害人侵入車道行駛，未能即時採取適當預防措施，致被告
      所駕駛之大客車撞擊被害人所騎乘之機車，並造成被害人
      死亡之結果，惟對於被害人究係於何種情形下駛入被告所
      行駛之車道？公訴意旨則未敘明，其爰引台灣省台南區車
      輛行車事故鑑定委員會之鑑定意見：「被告確因未注意車
      前狀況，會車未保持安全間隔距離，為肇事原因」及台灣
      省車輛行車事故覆議鑑定委員會之覆議意見：「被告於行
      經劃有分向限制線路段，壓線行駛，為肇事原因」等語，
      遽認被告應負過失之責，已嫌速斷。是本件被告應否負過
      失之責，首應探討車禍發生前，被害人所騎乘之機車係於
      何種情形下駛入被告所行駛之車道？查本件案發當時被告
      所駕駛之大客車時速為每小時三十至四十公里，此有行車
      紀錄表一紙附卷可按，此行車速度亦符合肇事地點速限每
      小時五十公里之規定，參諸財團法人成大研究發展基金會
      九十四年二月十八日（九四）成大研基建字第０二八二號
      函檢附之鑑定意見書內容，可據此推算其煞車距離約為四
      ‧九六至八‧八二公尺。又當車速介於時速三十至四十公
      里間，駕駛人最少需要十七‧０至二十六‧五公尺的安全
      視距，方得以正常反應迴避，此亦有車速、反應時間與安
      全視距（公尺）對照表一紙附於前開財團法人成大研究發
      展基金會之鑑定意見書內可佐。因此，被告至少應有二十
      一‧九六公尺（時速三十公里之情形：四‧九六公尺＋十
      七公尺＝二十一‧九六公尺）至三十五‧三二公尺（時速
      四十公里之情形：八‧八二公尺＋二十六‧五＝三十五‧
      三二公尺）之距離方能將車煞停，是茲以上述數據，假設
      發生碰撞前可能存在之情形如下：
    １如被害人騎乘機車係於安和路一段由北往南方向快車道之
      車陣中突然竄出後，隨即駛入被告所行駛之車道，致遭被
      告所駕駛之大客車撞擊，則不論被告是否壓線行駛，任何
      人遇此一突發狀況，均無法即時反應以避免危險之發生，
      被告自無過失可言。
    ２如被害人並非騎乘機車由其所行駛之安和路一段由北往南
      方向快車道之車陣中突然竄出，隨即駛入被告所行駛之車
      道，而被告發現被害人騎乘機車侵入其行駛之由南往北方
      向快車道時，(1)被告行車速度為時速三十公里之情形，被
      告所駕駛之大客車與被害人之距離倘有二一‧九六公尺以
      上之距離（被告行車速度為時速四十公里之情形，則為三
      十五‧三二公尺以上之距離），縱使被害人有侵入被告所
      行駛車道之違規行為，被告仍有足夠之反應距離，自能注
      意車前狀況，採取必要之安全措施，以避免本件車禍之發
      生。(2)若被告行車速度為時速三十公里，被告所駕駛之大
      客車與被害人之距離倘在二十一‧九六公尺以下（被告行
      車速度為時速四十公里之情形，則為三十五‧三二公尺以
      下），被告已無充分之距離為煞車動作或採取其他安全措
      施，以即時反應避免此一不幸之發生，縱使被告有壓線行
      駛之行為，與本件車禍之發生，亦無因果關係。
   依上開分析以觀，如係２(1)之情形，被告固有即時採取必要
   安全措施之義務，惟案發當時被告所駕駛之大客車與被害人
   所騎乘機車之距離若干，並無證據可資證明，且尚有可能係
   １、２(2)二種被告無法預見或無法採取迴避措施，而不負任
   何過失責任之情況，本件依公訴人所舉之證據尚無法達於使
   本院確認本件車禍發生前係前揭２(1)之情形，而得確信被告
   應負過失責任犯罪之情狀。
（五）至台灣省車輛行車事故鑑定委員會南鑑字第九二０五二五
      號鑑定意見書雖認被告有未注意車前狀況，會車未保持安
      全間隔距離之過失，另台灣省車輛行車事故覆議鑑定委員
      會府異議字第九二一０七五三號覆議意見書雖亦認被告於
      行經劃有分向限制線路段，有壓線行駛之過失，惟該等鑑
      定意見並未就二車行進間，被告與被害人車輛間之相對位
      置詳細說明，是該等鑑定意見尚難採納。另前揭財團法人
      成大研究發展基金會之鑑定意見書雖以被害人並非大幅度
      侵入安和路由南往北車道，從而，被告違規跨線行駛，會
      車未保持左右安全間隔，其對本件車禍之發生有過失等語
      ，然該基金會並未詳述其認定被害人非大幅度侵入安和路
      之依據為何，故該項鑑定意見亦難採納。又本件告訴人既
      未在車禍現場聞見，其指認被告有過失亦屬無據。
五、綜上所述，本件既有以上所述得合理懷疑被告確有可能因被
    害人之突然駛入被告所行駛之車道，待被告發現時距離已太
    近，依客觀上判斷，非一般人所能注意及避免該車禍之發生
    ，準此，本件車禍之發生，當非被告所能注意，被告依法應
    不負過失責任。且公訴人復未能舉證證明車禍發生前確有上
    開２(1)之情形，尚難僅憑被害人係遭被告所撞擊，遽謂被告
    涉有起訴意旨所指之業務過失致死犯行，本件對被告應否負
    過失之注意義務既有合理懷疑，即屬不能證明被告犯罪，依
    法應諭知無罪之判決。
據上論斷，應依刑事訴訟法第三百零一條第一項，判決如主文。
本案經檢察官乙○○到庭執行職務。
中　　華　　民　　國　　94　　年　　6 　　月　　23　　日
                   交通法庭   審判長  法  官  陳振謙
                                      法  官  卓穎毓
                                      法  官  鄭燕璘
以上正本證明與原本無異。
如不服本判決，應於判決送達後十日內，向本院提出上訴狀。
                                      書記官  陳金堂
中　　華　　民　　國　　94　　年　　6 　　月　　23　　日
